最高法院民事判決　　　　　　九十六年度台上字第一五三四號
上　訴　人　甲○○
訴訟代理人　劉明鏡律師
被 上訴 人　乙○○
　　　　　　丙○○
上 列 一人
訴訟代理人　王元勳律師
　　　　　　李怡欣律師
被 上訴 人　丁○○○○○○○　住台北市○○路482巷2號6樓
　　　　　　戊○○○○○○○○○○○○
　　　　　　己○○○○○○○　住台北市○○路○段8號
上列當事人間請求返還所有物等事件，上訴人對於中華民國九十
六年一月九日台灣高等法院第二審判決（九十五年度上字第七一
六號），提起上訴，本院判決如下：
    主  文
原判決廢棄，發回台灣高等法院。
    理  由
本件原審維持第一審所為上訴人敗訴之判決，駁回其上訴，無非
以：上訴人主張被上訴人乙○○先後於民國九十四年一月二十日
、同年四月五日、同年四月三十日向伊借款新台幣（下同）二百
五十萬元、一百萬元及一百萬元，雙方簽訂診所轉讓契約，由乙
○○提供日安診所（即吉盛診所前身）及德安耳鼻喉科診所（即
德銨診所前身）為擔保，並依占有改定方式，仍由乙○○占有繼
續營業。嗣由乙○○背書作為清償借款之支票十五張，經提示，
均遭退票，依約上開二家診所應交由伊直接占有。詎被上訴人郭
信忠竟於九十四年七月一日起無權占有該二家診所，並將德銨診
所交被上訴人葉騰遠、陳逸正醫師，及吉盛診所交被上訴人謝日
中、葉騰遠醫師占有營業之事實，固提出借款及診所轉讓契約書
為證，惟為乙○○所否認，上訴人又不能舉證證明上開借款及診
所轉讓契約書為真正，即不足採。從而，上訴人依物上請求權及
侵權行為之法則，請求(一)乙○○、丙○○、葉騰遠將吉盛診所內
如第一審判決附表（下稱附表）一所示生財器具及該診所交付上
訴人。(二)乙○○、丙○○、陳逸正將德銨診所內如附表二所示生
財器具交付上訴人，並將該診所交付上訴人。(三)乙○○、丙○○
、謝日中連帶給付五十萬元及自九十四年十一月一日起算之法定
遲延利息。(四)乙○○、丙○○連帶給付十四萬五千元及自九十四
年十一月三十日起算之法定遲延利息。(五)乙○○、丙○○、葉騰
遠連帶自九十四年十二月二十九日起至附表一所示生財器具及診
所交付之日止，按月於每月二十九日給付十五萬元，及自各該月
三十日起算之法定遲延利息。(六)乙○○、丙○○、葉騰遠連帶給
付五十萬元及自九十四年十一月一日起算之法定遲延利息。(七)乙
○○、丙○○、陳逸正連帶自九十四年十二月一日起至附表二所
示生器具及診所交付之日止，按月於每月一日給付十五萬元，及
自各該月二日起算之法定遲延利息，均不應准許等詞，為其判斷
之基礎。
按當事人主張之事實，經他造於準備書狀內或言詞辯論時或在受
命法官、受託法官前自認者，無庸舉證，民事訴訟法第二百七十
九條第一項定有明文，故當事人一造主張之事實經他造承認，已
發生訴訟法上自認之效果。本件上訴人主張被上訴人乙○○先後
向伊借款四百五十萬元，並簽訂上開二家診所轉讓契約書作為擔
保等情。被上訴人乙○○在第一審具狀陳稱伊前向原告（即上訴
人）共借款三百萬元，簽付支票為憑……，嗣原告為將來擔保計
，要求伊另將經營之日安（即吉盛診所前身）、德安（即德銨診
所前身）兩家診所之股權亦交押，否則還債。伊無力還債，不得
不聽從要求而寫下兩診所股權讓渡書交質等語（見一審卷第五０
之五頁），則被上訴人乙○○就其向上訴人借款三百萬元，並簽
立上開二家診所股權轉渡書之事實，顯已發生訴訟法上自認之效
果。此項自認，究竟有無經合法撤銷，原審未予調查審認，即以
被上訴人乙○○事後否認有借款及簽訂診所轉讓契約書，而為不
利於上訴人之判斷，自有未合。上訴論旨，指摘原判決不當，聲
明廢棄，非無理由。
據上論結，本件上訴為有理由。依民事訴訟法第四百七十七條第
一項、第四百七十八條第二項，判決如主文。
中　　華　　民　　國　九十六　年　　七　　月　 十二　 日
                      最高法院民事第七庭
                          審判長法官  劉　福　來
                                法官  黃　秀　得
                                法官  吳　謀　焰
                                法官  李　寶　堂
                                法官  顏　南　全
      本件正本證明與原本無異
                                      書  記  官
中　　華　　民　　國　九十六　年　　七　　月　二十三　日
                                                      v
